臺灣板橋地方法院刑事判決　　　　　　100年度簡上字第826號
上　訴　人
即　被　告　王清榮
上列上訴人即被告因毀損案件，不服本院中華民國100 年7 月29
日100 年度簡字第4204號第一審簡易判決（聲請簡易判決處刑案
號：100 年度偵字第7755號），提起上訴，本院管轄第二審之合
議庭判決如下：
    主      文
上訴駁回。
    事      實
一、王清榮係萬安保全股份有限公司派駐於新北市三重區○○○
    路「臺北橋花園社區」之清潔人員，於民國100 年1 月27日
    下午5 時許，臺北橋花園社區進行水塔清洗工程完畢後，因
    電機設備故障導致社區地下一樓淹水，王清榮乃至社區地下
    二樓停車場尋找水源開關並欲加以關閉，詎王清榮明知以其
    為一般成年人之體重，任意攀爬他人之車輛並踩踏車輛之車
    頂，將可能導致車窗邊條、車頂鈑金因重量而刮損、凹陷，
    竟不違背其本意，仍為關閉巫柔諼所有停放於社區地下二樓
    停車場之車號5561-QT 號自小客車上方天花板之水源開關，
    基於毀損之不確定故意，執意攀爬上車號5561-QT 號自小客
    車自小客車之車頂並踩踏車頂以關閉水源開關，致車號5561
    -QT 號自小客車車頂鈑金凹陷、車窗邊條刮損，足以生損害
    於巫柔諼。
二、案經巫柔諼訴由新北市政府警察局三重分局報請臺灣板橋地
    方法院檢察署檢察官偵查後聲請以簡易判決處刑。
    理      由
壹、證據能力：
一、按被告以外之人於審判外之言詞或書面陳述，除法律有規定
    者外，不得作為證據，刑事訴訟法第159 條固定有明文。惟
    被告以外之人於審判外之陳述，雖不符同法第159 條之1 至
    之4 之規定，而經當事人於審判程序同意作為證據，法院審
    酌該言詞陳述或書面陳述作成時之情況，認為適當者，亦得
    為證據。查本案證人即告訴人巫柔諼於警詢中之證述，為審
    判外之陳述而屬傳聞證據，且不符刑事訴訟法第159 條之3
    之規定，惟公訴人、被告王清榮就前開審判外之陳述，於本
    院審理中均表示同意引為證據，而本院審酌其陳述作成時之
    情況，核無違法取證及證明力明顯過低之瑕疵，亦認以之作
    為證據為適當，故依前開規定，證人巫柔諼於警詢中之陳述
    ，自得為證據。
二、按刑事訴訟法第159 條之1 第2 項規定：被告以外之人於偵
    查中向檢察官所為之陳述，除顯有不可信之情況者外，得為
    證據。所稱「得為證據」，依其文義解釋及立法理由之說明
    ，並無限縮於檢察官在偵查中訊問被告以外之人即證人之程
    序，已給被告或其辯護人對該被告以外之人行使反對詰問權
    者，始有證據能力。第以刑事被告之詰問權，係指訴訟上被
    告有在審判庭盤詰證人之權利；偵查中檢察官訊問證人，旨
    在蒐集被告犯罪證據，以確認被告嫌疑之有無及內容，與審
    判中透過當事人之攻防，經由詰問程序調查證人以認定事實
    之性質及目的有別。偵查中辯護人僅有在場權及陳述意見權
    ，此觀刑事訴訟法第245 條第2 項前段之規定甚明，檢察官
    訊問證人並無必須傳喚被告使其得以在場之規定，同法第
    248 條第1 項前段雖規定「如被告在場者，被告得親自詰問
    」，亦僅賦予該在場被告有行詰問證人之機會而已，被告如
    不在場，殊難期有詰問之可能。此項未經被告詰問之被告以
    外之人於偵查中向檢察官所為之陳述，原則上為法律規定有
    證據能力之傳聞證據，基於當事人進行主義之處分主義，被
    告於審判中仍非不得請求詰問，使該偵查中之陳述成為完足
    調查之證據，亦得放棄對原供述人之反對詰問權或不爭執其
    陳述，由審判長依刑事訴訟法第288 條第2 項前段、第165
    條第1 項之規定，得僅以宣讀該被告以外之人之陳述或告以
    要旨之方式，踐行其證據調查程序（參最高法院96台上字第
    6682號判決）。是證人巫柔諼以證人身分於偵查中之證述，
    亦具有證據能力。
三、另本件認定事實所引用之卷內其餘所有卷證資料，並無證據
    證明係公務員違背法定程序所取得，公訴人、被告於審判程
    序中復未於言詞辯論終結前表示異議，且表示沒有意見，均
    認有證據能力，核先敘明。
貳、實體部分：
一、訊據被告王清榮固坦承於100 年1 月27日下午5 時許，為關
    閉停放於社區地下二樓停車場之車號5561-QT 號自小客車上
    方之水源開關，而攀爬上車號5561-QT 號自小客車車頂並踩
    踏車頂，致該車車頂鈑金凹陷、車窗邊條刮損之事實，惟矢
    口否認有何公訴人所指毀損之犯行，辯稱：100 年1 月27日
    臺北橋花園社區因清洗水塔，電機設備故障，致整個社區地
    下室淹水，伊於下午5 時要下班時，被總幹事林妤安叫去幫
    忙處理，另一位保全員即叫伊去地下室找開關，伊至地下室
    後，發現車號5561-QT 號自小客車上方有開關，伊因急於將
    開關關閉，且身高不夠高，才會爬上車號5561-QT 號自小客
    車車頂，並不是故意要踩壞車號5561-QT 號自小客車，且車
    號5561-QT 號自小客車車頂鈑金只是很輕微的凹陷，車窗邊
    條損壞也對汽車的駕駛功能沒有影響云云。
二、經查：
  (一)被告於100 年1 月27日下午5 時許，為關閉停放於臺北橋花
    園社區地下二樓停車場之車號5561-QT 號自小客車上方之水
    源開關，而攀爬上車號5561-QT 號自小客車車頂並踩踏車頂
    ，致車號5561-QT 號自小客車車頂鈑金凹陷、車窗邊條刮損
    之事實，業經被告於本院審理中供承不諱，核與證人巫柔諼
    於警詢、偵查中之證述情節相符，並有車損照片2 張、現場
    監視器翻拍照片2 張在卷可稽，自堪認定。
  (二)被告雖以不是故意踩壞告訴人巫柔諼車輛等語置辯；惟汽車
    之車頂鈑金、車窗邊條雖係金屬材質，但並非堅不可摧之物
    ，且因其厚度有限，在遭受外力撞擊或踩踏時，仍可能因此
    外力之作用而凹陷、刮損，此為一般生活經驗，稍具常識之
    人皆可預見，以被告於本件行為時係年滿61歲心智正常之成
    年人，並具有相當之社會經驗、工作經驗，對於具有一般體
    重之成年人任意攀爬上他人汽車之車頂，並在車頂踩踏數分
    鐘，自已可預見可能造成他人車輛之車頂鈑金凹陷、車窗邊
    條刮損，竟因急於關閉車號5561-QT 號自小客車上方天花板
    之水源開關，仍執意攀爬上車號5561-QT 號自小客車之車頂
    並在車頂上踩踏，果因而導致車號5561-QT 號自小客車之車
    頂鈑金凹陷、車窗邊條刮損，此等損壞之結果顯不違反其本
    意，是被告具有毀損他人物品之不確定故意，當屬無疑。
  (三)又被告雖另辯稱其係因社區地下室淹水，急於關閉水源開關
    ，且身高不夠，才會爬上車號5561-QT 號自小客車之車頂等
    語；惟按緊急避難行為，以自己或他人之生命、身體、自由
    、財產猝遇危難之際，非侵害他人法益別無救護之途，為必
    要之條件，最高法院24年上字第2669號判例意旨可資參照，
    是縱被告當時真係因社區地下室淹水，急於關閉水源開關始
    爬上車號5561-QT 號自小客車之車頂並加以踩踏，惟關閉高
    處水源開關之方式甚多，被告大可以梯子、椅子等物墊高其
    高度即可，並非非爬上告訴人巫柔諼所有之車號5561-QT 號
    自小客車不可，被告未能以其他不損害他人法益之方式為之
    ，即逕行選擇此等侵害他人法益之途，自亦與緊急避難之要
    件不符。
  (四)至被告雖另辯稱車號5561-QT 號自小客車之車頂鈑金僅輕微
    凹陷，車窗邊條損壞亦不影響汽車之駕駛功能等語；惟按刑
    法毀損罪所稱之「毀棄」，係指以銷毀、滅除、拋棄等方法
    ，使物之效用或價值全部喪失；「損壞」，係指損害、破壞
    物之外觀形貌，使其效用或價值喪失或減損；至於「致令不
    堪用」，則指以毀棄、損壞以外之方法，使物不堪通常使用
    而言。是本件告訴人巫柔諼所有之車號5561-QT 號自小客車
    ，其車頂鈑金、車窗邊條因被告之踩踏而凹陷、刮損，顯已
    破壞該車之外觀形貌，而減損該車之效用及價值，自已構成
    損壞行為無疑，當不得僅以該車仍可駕駛即謂其並未受損壞
    。
  (五)從而，被告前開所辯，均無可採。本案事證明確，被告犯行
    洵堪認定，應予依法論科。
三、核被告所為，係犯刑法第354 條之毀損罪。原審以被告犯罪
    事實明確，援引刑事訴訟法第449 條第1 項前段、第3 項、
    第454 條第2 項，刑法第354 條、第42條第3 項前段，刑法
    施行法第1 條之1 之規定，並審酌被告並無前科，有臺灣高
    等法院被告前案紀錄表1 份在卷可考，暨衡其品行、犯罪動
    機、目的、手段、生活狀況、智識程度及所毀損之財物價值
    、犯後態度等一切情狀，量處罰金新臺幣1 萬元，並諭知易
    服勞役之折算標準，其認事用法，並無違誤，量刑亦屬妥適
    。上訴人即被告猶執前詞否認犯行，而指摘原審判決不當，
    為無理由，應予駁回。
據上論斷，應依刑事訴訟法第455 條之1 第1 項、第3 項、第
368 條，判決如主文
本案經檢察官王家春到庭執行職務。
中    華    民    國   100    年    11    月    2     日
                  刑事第十二庭  審判長法  官  曾淑娟
                                      法  官  曹惠玲
                                      法  官  廣于霙
上列正本證明與原本無異。
不得上訴。
                                      書記官  周雅玲
中    華    民    國   100    年    11    月    2     日
附錄本案論罪科刑法條全文
中華民國刑法第354條
毀棄、損壞前二條以外之他人之物或致令不堪用，足以生損害於
公眾或他人者，處2 年以下有期徒刑、拘役或5 百元以下罰金。